【裁判字號】    99,訴,316
【裁判日期】    990521
【裁判案由】    違反毒品危害防制條例
【裁判全文】
臺灣彰化地方法院刑事判決               99年度訴字第316號
公  訴  人  臺灣彰化地方法院檢察署檢察官
被      告  甲○○
上列被告因違反毒品危害防制條例案件，經檢察官提起公訴（99
年度毒偵字第361 號），本院逕以簡式審判程序判決如下：
    主  文
甲○○施用第一級毒品，累犯，處有期徒刑捌月，扣案第一級毒
品海洛因乙包（驗餘淨重零點零玖伍貳公克）沒收銷燬之。又施
用第二級毒品，累犯，處有期徒刑伍月。應執行有期徒刑壹年，
扣案第一級毒品海洛因乙包（驗餘淨重零點零玖伍貳公克）沒收
銷燬之。
    犯罪事實
一、甲○○曾因偽造文書案件，經臺灣板橋地方法院以88年度訴
    字第1997號判處有期徒刑4 月在案（第一案）。又因違反毒
    品危害防制條例案件，經臺灣板橋地方法院以89年度訴字第
    1547號判處有期徒刑7 月、4 月在案（第二案）。另因竊盜
    案件，經臺灣高等法院以90年度上易字第2134號判處有期徒
    刑2 年在案（第三案）。前開三案嗣經臺灣板橋地方法院以
    96年度聲減字第4927號裁定將第一、二案減刑後與第三案合
    併定應執行刑有期徒刑2 年6 月確定，於民國97年6 月11日
    縮短刑期假釋出監並付保護管束，98年7 月30日保護管束期
    滿未經撤銷而視為執行完畢。其前於87年間，因施用毒品案
    件，經裁定送觀察、勒戒後，認無繼續施用毒品之傾向釋放
    後，經臺灣高等法院以87年度上易字第3556號判決免刑確定
    （起訴書誤載為經臺灣板橋地方法院檢察署檢察官以87年度
    偵字第10753 號為不起訴處分確定）。又於前開觀察、勒戒
    執行完畢釋放後5 年內之89年間，因施用毒品案件，經裁定
    送觀察、勒戒後，認有繼續施用毒品之傾向，復經裁定令入
    戒治處所施以強制戒治，刑案部分，則經臺灣板橋地方法院
    以上開89年度訴字第1547號判處有期徒刑7 月、4 月在案。
    詎其仍不知悔改，明知海洛因及甲基安非他命，分別業經公
    告為毒品危害防制條例第2 條第2 項第1 、2 款所列管之第
    一、二級毒品，不得非法持有、施用，於前揭觀察、勒戒執
    行完畢釋放後5 年內之89年間，二犯施用毒品案件，經法院
    判處罪刑確定後，復個別基於施用第一級毒品海洛因、第二
    級毒品甲基安非他命之犯意，分別為下列犯行：
（一）於98年12月27日晚上，在彰化縣田中鎮其車號FG-2999 號
      自用小客車上，以將海洛因置於針筒內加水混合注射手臂
      血管之方式，非法施用第一級毒品海洛因1 次（注筒已丟
      棄）。
（二）於施用上開第一級毒品海洛因數小時後，於同日晚上，在
      彰化縣田中鎮其車號FG-2999 號自用小客車上，以將甲基
      安非他命置於玻璃管內燒烤產生煙霧而吸食之方式，施用
      第二級毒品甲基安非他命1 次（玻璃吸食器已丟棄）。
    嗣於98年12月29日凌晨1 時45分許，在臺北縣三重市○○路
    ○ 段與車路頭街，因行跡可疑，經警盤查因而查獲，並扣得
    其所有供施用之第一級毒品海洛因1 包（驗餘淨重0.0952公
    克），於98年12月29日凌晨2 時30分許，經警得其同意採集
    尿液送驗，結果呈可待因、嗎啡、安非他命、甲基安非他命
    陽性反應，始偵知上情。
二、案經臺北縣政府警察局三重分局報告臺灣板橋地方法院檢察
    署檢察官呈請臺灣高等法院檢察署檢察長核轉臺灣彰化地方
    法院檢察署檢察官偵查起訴，嗣經本院通緝到案。
    理  由
一、按除被告所犯為死刑、無期徒刑、最輕本刑為3 年以上有期
    徒刑之罪或高等法院管轄第一審案件者外，於刑事訴訟法第
    273 條第1 項程序進行中，被告先就被訴事實為有罪之陳述
    時，審判長得告知被告簡式審判程序之旨，並聽取當事人、
    代理人、辯護人及輔佐人之意見後，裁定進行簡式審判程序
    ；除簡式審判程序、簡易程序及第376 條第1 款、第2 款所
    列之罪之案件外，第一審應行合議審判，刑事訴訟法第273
    條之1 第1 項、第284 條之1 分別定有明文。本件被告甲○
    ○所犯係死刑、無期徒刑、最輕本刑為3 年以上有期徒刑或
    高等法院管轄第一審案件以外之罪，並於本院行準備程序時
    就被訴事實為有罪之陳述，本院合議庭依前揭規定，經評議
    結果，裁定改由受命法官獨任行簡式審判程序，先予敘明。
二、上開犯罪事實，業據被告甲○○於本院訊問及審理時坦承不
    諱（詳本院99年5 月14日訊問筆錄第2 頁、99年5 月20日審
    判筆錄第4 頁）。且被告於98年12月29日凌晨2 時30分許，
    經警得其同意採集尿液送驗，結果呈可待因、嗎啡、安非他
    命、甲基安非他命陽性反應，有臺北縣政府警察局保安大隊
    偵辦毒品案採驗尿液委驗同意書、臺北縣政府警察局三重分
    局查獲毒品案件被移送者姓名、代碼對照表及臺灣檢驗科技
    股份有限公司出具之濫用藥物檢驗報告各乙紙在卷可稽（詳
    板檢偵查卷宗第18頁、第22頁、第39頁），此外，復有經警
    於98年12月29日凌晨1 時45分許，在臺北縣三重市○○路○
    段與車路頭街，查扣之白色粉末1 包扣案可稽，而該扣案之
    白色粉末1 包，經送請交通部民用航空局航空醫務中心鑑驗
    結果，確檢出第一級毒品海洛因成分，驗餘淨重0.0952公克
    一節，復有交通部民用航空局航空醫務中心99年1 月20日航
    藥鑑字第0990227 號鑑定書、臺北縣政府警察局保安警察大
    隊搜索扣押筆錄、扣押物品目錄表及扣案物品照片附卷可憑
    （詳板檢偵查卷宗第39頁、第7 頁至第9 頁、第20頁），足
    認被告自白與事實相符，本件事證明確，被告犯行洵堪認定
    。
三、按施用第一、二級毒品為犯罪行為，毒品危害防制條例第10
    條定有處罰明文。故施用第一、二級毒品者，依前揭規定本
    應科以刑罰，惟基於刑事政策，對合於一定條件之施用者，
    則依同條例第20條、第23條之規定，施以觀察、勒戒或強制
    戒治之保安處分。又毒品危害防制條例於92年7 月9 日修正
    公佈，自93年1 月9 日施行，其中第20條、第23條將施用毒
    品之刑事處遇程式，區分為「初犯」、「5 年內再犯」及「
    5 年後再犯」。依其立法理由之說明：「初犯」，經觀察、
    勒戒或強制戒治後，應為不起訴處分或不付審理之裁定；經
    觀察、勒戒或強制戒治執行完畢釋放後，「5 年內再犯」者
    ，因其再犯率甚高，原實施之觀察、勒戒及強制戒治既已無
    法收其實效，爰依法追訴或裁定交付審理。至觀察、勒戒或
    強制戒治執行完畢釋放後，「5 年後再犯」者，前所實施之
    觀察、勒戒或強制戒治已足以遮斷其施用毒品之毒癮，為期
    自新及協助其斷除毒癮，仍適用「初犯」規定，先經觀察、
    勒戒或強制戒治之程序。從而依修正後之規定，僅限於「初
    犯」及「5 年後再犯」二種情形，始應先經觀察、勒戒或強
    制戒治之程序。倘被告於5 年內已再犯，經依法追訴處罰，
    縱其第3 次（或第3 次以上）再度施用毒品之時間，在初犯
    經觀察、勒戒或強制戒治執行完畢釋放5 年以後，已不合於
    「5 年後再犯」之規定，且因已於「5 年內再犯」，顯見其
    再犯率甚高，原實施觀察、勒戒或強制戒治，已無法收其實
    效，即應依該條例第10條處罰（最高法院95年5 月9 日95年
    度第7 次刑事庭會議及97年度第5 次刑事庭會議決議參照）
    。查本件被告前於87年間，因施用毒品案件，經裁定送觀察
    、勒戒後，認無繼續施用毒品之傾向釋放後，經臺灣高等法
    院以87年度上易字第3556號判決免刑確定。又於前開觀察、
    勒戒執行完畢釋放後5 年內之89年間，因施用毒品案件，經
    裁定送觀察、勒戒後，認有繼續施用毒品之傾向，復經裁定
    令入戒治處所施以強制戒治，刑案部分，則經臺灣板橋地方
    法院以上開89年度訴字第1547號判處有期徒刑7 月、4 月在
    案等情，此有臺灣高等法院被告前案紀錄表在卷可憑，則被
    告此次所為本案施用毒品之犯行，雖在初犯經觀察、勒戒執
    行完畢釋放5 年以後，惟被告於初犯經觀察、勒戒執行完畢
    釋放5 年內之89年間，再犯施用毒品罪，經依法追訴處罰並
    分別判處有期徒刑7 月、4 月確定在案，則依上開最高法院
    刑事庭會議決議意旨，本件被告已於「5 年內再犯」，甚至
    三犯，顯見其再犯率甚高，無論其「5 年內再犯」之時點係
    於上開修法前或後，亦無論其後各次施用毒品之犯行，是否
    已逾第一次觀察勒戒或強制戒治執行完畢後5 年，均毋須再
    重新施予觀察、勒戒或強制戒治之處遇程序，而應依毒品危
    害防制條第23條第2 項規定，逕予訴追處罰。綜上所述，本
    件犯罪事證已臻明確，被告前開犯行洵堪認定，應予依法論
    科。
四、再按海洛因、甲基安非他命分別為毒品危害防制條例第2 條
    第2 項第1 款、第2 款所規定之第一級毒品、第二級毒品，
    已如前述，被告施用海洛因之行為，核係犯毒品危害防制條
    例第10條第1 項施用第一級毒品罪；施用甲基安非他命之行
    為，則係犯同條第2 項施用第二級毒品罪。被告為供施用而
    持有各該級毒品之低度行為，應分別為施用之高度行為所吸
    收，均不另論罪。被告所犯上開2 罪，犯意有別，行為互殊
    ，應予分論併罰。第查，被告曾因偽造文書案件，經臺灣板
    橋地方法院以88年度訴字第1997號判處有期徒刑4 月在案（
    第一案）。又因違反毒品危害防制條例案件，經臺灣板橋地
    方法院以89年度訴字第1547號判處有期徒刑7 月、4 月在案
    （第二案）。另因竊盜案件，經臺灣高等法院以90年度上易
    字第2134號判處有期徒刑2 年在案（第三案）。前開三案嗣
    經臺灣板橋地方法院以96年度聲減字第4927號裁定將第一、
    二案減刑後與第三案合併定應執行刑有期徒刑2 年6 月確定
    ，於民國97年6 月11日縮短刑期假釋出監並付保護管束，98
    年7 月30日保護管束期滿未經撤銷而視為執行完畢，有臺灣
    高等法院被告前案紀錄表1 紙在卷可按，被告於受有期徒刑
    執行完畢後5 年內又故意再犯本案之2 罪，均為累犯，應均
    依刑法第47條第1 項規定，各加重其刑。爰審酌被告曾因施
    用毒品經送觀察、勒戒及強制戒治，仍未知警惕，再犯本案
    之罪，足見其雖經觀察、勒戒及強制戒治治療程序，仍未徹
    底戒除惡習遠離毒害，顯未能善體國家設置觀察、勒戒及強
    制戒治機構，協助毒品施用者戒除毒害之良法美意，復曾因
    施用毒品經法院判刑，惟念及施用毒品本質上係戕害自身健
    康之行為，尚未嚴重破壞社會秩序或侵害他人權益，暨其犯
    罪之動機、目的、所生危害及犯罪後坦承犯行，犯後態度良
    好等一切情狀，認蒞庭檢察官當庭求處定應執行刑有期徒刑
    1 年，尚稱妥適，爰分別量處如主文所示之刑，並定應執行
    刑，以示懲儆。至扣案之第一級毒品海洛因1 包，驗餘淨重
    0.0952公克，係毒品危害防制條例第2 條第2 項第1 款所定
    之第一級毒品，為違禁物，應依同條例第18條第1 項前段之
    規定，沒收銷燬之。而被告持以施用海洛因所用之注射針筒
    ，及持以施用甲基安非他命所用之玻璃吸食器，據被告陳稱
    均已丟棄，且前開注射針筒及玻璃吸食器均未經扣案，亦乏
    證據足資證明前開物品尚未滅失，復均非屬違禁物，為免執
    行困難，本院自不為沒收之諭知，併此敘明。
據上論斷，應依刑事訴訟法第273 條之1 第1 項、第299 條第1
項前段，毒品危害防制條例第10條第1 項、第2 項、第18條第1
項前段，刑法第11條前段、第47條第1 項、第51條第5 款，判決
如主文。
本案經檢察官林依成到庭執行職務。
中    華    民    國    99    年    5     月    21    日
                  刑事第四庭  法  官  游秀雯
以上正本證明與原本無異。
如不服本判決應於收受判決後10日內向本院提出上訴書狀，並應
敘述具體理由；其未敘述上訴理由者，應於上訴期間屆滿後20日
內向本院補提理由書（均須按他造當事人之人數附繕本）「切勿
逕送上級法院」。
中    華    民    國    99    年    5     月    21    日
                              書記官  謝志鑫
附錄本案論罪科刑法條全文：
毒品危害防制條例第10條
施用第一級毒品者，處 6 月以上 5 年以下有期徒刑。
施用第二級毒品者，處 3 年以下有期徒刑。

司法院資訊處製作；財團法人民間司法改革基金會備份。
